【裁判字號】    95,簡上,149
【裁判日期】    951229
【裁判案由】    
【裁判全文】
臺灣基隆地方法院刑事判決             95年度簡上字第149號
公  訴  人  臺灣基隆地方法院檢察署檢察官
上  訴  人
即  被  告  甲○○
上列上訴人即被告因違反動產擔保交易法案件，不服本院中華民
國95年10月31日95年度基簡字第1009號第一審判決（聲請簡易判
決處刑案號：臺灣基隆地方法院檢察署95年度偵字第4171號），
提起上訴，本院管轄之第二審合議庭判決如下：
    主  文
上訴駁回。
甲○○緩刑貳年。
    事實及理由
一、本案經本院審理結果，認第一審以上訴人即被告甲○○係犯
    動產擔保交易法第38條之罪，並依刑事訴訟法第449條第1項
    、第454條第2項，動產擔保交易法第38條，刑法第11條前段
    、第2條第1項、修正前刑法第41條第1 項前段，罰金罰鍰提
    高標準條例第1條前段、修正前罰金罰鍰提高標準條例第2條
    ，現行法規所定貨幣單位新台幣條例第2 條，判處拘役40日
    ，如易科罰金，以銀元300元即新台幣900元折算1 日，其認
    事用法及量刑均無不當，應予維持，並引用第一審判決書及
    檢察官聲請簡易判決處刑書記載之事實、證據、理由及應適
    用之法條（詳如附件）。
二、上訴人即被告上訴意旨略以：本件已與被害人達成和解，請
    求撤銷原判決，從輕量刑，並給予緩刑等語。
三、經查，被告於本院審理時坦承犯行，並有車輛動產抵押暨借
    款契約書、設定登記申請書、汽機車過戶申請登記書、客戶
    分期款繳納記錄、車輛協尋委託書及當票各1 紙在卷可稽，
    被告之自白核與事實相符，可以採信。本件事證明確，應依
    法論科。核其所為係犯動產擔保交易法第38條之罪。原審依
    其職權，綜合全案犯罪情節等一切情狀，量處被告拘役40日
    ，並諭知如易科罰金，以銀元300元即新台幣900元折算1 日
    ，核屬妥適，應予維持。上訴人之上訴為無理由，應予駁回
    。
四、末查，被告前未曾受有期徒刑以上刑之宣告，有臺灣高等法
    院被告前案紀錄表1 份在卷可參，本院斟酌被告於本院審理
    期間，業已與被害人達成和解，分期償付被害人所受之損害
    ，有和解書、郵政跨行匯款申請書影本各1 份在卷可稽，信
    被告經此教訓，應知所警惕，而無再犯之虞，因認對其宣告
    之刑以暫不執行為適當，爰併予宣告緩刑2年，以啟自新。
據上論斷，應依刑事訴訟法第455條之1 第1項、第3項、第368條
、第373條，刑法第74條第1款，判決如主文。
本案經檢察官乙○○到庭執行職務。
中    華    民    國    95    年    12    月    29    日
                  刑事第三庭審判長法    官  王福康
                                  法    官  何怡穎
                                  法    官  齊  潔
以上正本證明與原本無異。
本件不得上訴。
中    華    民    國    95    年    12    月    29    日
                                  書 記 官  潘端典
附件:
臺灣基隆地方法院刑事簡易判決        95年度基簡字第1009號
聲  請  人  臺灣基隆地方法院檢察署檢察官
被      告  甲○○  男   39歲（56年6月24日生）
                    身分證統一編號：Ｚ000000000號
                    住基隆市七堵區○○○路127之41號
上列被告因違反動產擔保交易法案件，經檢察官聲請以簡易判決
處刑（95年度偵字4171號），本院判決如下：
    主  文
甲○○動產擔保交易之債務人，意圖不法之利益，將標的物出質
，致生損害於債權人，處拘役肆拾日，如易科罰金以銀元佰元
即新臺幣玖佰元折算壹日。
    事實及理由
一、本件犯罪事實及證據均引用如附件檢察官聲請簡易判決處刑
    書之記載。
二、論罪科刑：
  (一)核被告甲○○所為，係犯動產擔保交易法第38條之罪。按「
    行為後法律有變更者，適用行為時之法律，但行為後之法律
    有利於行為人者，適用最有利於行為人之法律。」，民國94
    年1 月7 日修正、94年2 月2 日公布，並於95年7 月1 日起
    施行之刑法（下稱新法；修正前刑法下稱舊法）第2 條第1
    項定有明文。此條規定係規範行為後法律變更所生新舊法律
    比較適用之準據法，本身尚無新舊法比較之問題，於新法施
    行後，應一律適用新法第2 條第1 項之規定，為「從舊從輕
    」之比較，先予敘明（最高法院95年度第八次刑事庭會議決
    議一(一)參照）。查動產擔保交易法第38條之罰金刑，前經主
    管機關依罰金罰鍰提高標準條例第1 條前段規定，於72年8
    月29日就原定數額提高為2 倍，參以現行法規所定貨幣單位
    折算新臺幣條例第2 條規定，現行法規所定金額之貨幣單位
    為圓、銀元或元者，以新臺幣元之三倍折算之，則動產擔保
    交易法第38條所定之罰金刑即為銀元12,000元即新臺幣36,0
    00元以下罰金，是實際上違反該條規定所得科處罰金之總數
    ，固未提高，然查被告行為後，關於罰金之最低數額業經修
    正，新法第33條第5 款規定罰金刑之最低額，由舊法之銀元
    1 元以上，修正為新臺幣1,000 元，以百元計算之。因之罰
    金最低數額以舊法對被告較為有利，亦即新法並無較有利被
    告之情形，依新法第2 條第1 項規定，應適用被告行為時之
    動產擔保交易法第38條（條文本身未修正）規定論處（最高
    法院95年度第八次刑事庭會議決議三(一)1.參照）。
  (二)爰審酌被告典當系爭自用小客車所得利益雖不多，然已危害
    債權人之利益，而迄又未與告訴人達成民事和解等一切情狀
    （依最高法院95年度第八次刑事庭會議決議六(一)之意旨，新
    法第57條之規定，為法院就刑之裁量審認標準見解之明文化
    ，非屬法律之變更，無新舊法比較適用之問題。），量處如
    主文所示之刑。又被告行為後關於刑法第41條第1 項易科罰
    金之規定亦經修正，被告行為時之舊法第41條第1 項前段規
    定：「犯最重本刑為五年以下有期徒刑以下之刑之罪，而受
    六個月以下有期徒刑或拘役之宣告，因身體、教育、職業、
    家庭之關係或其他正當事由，執行顯有困難者，得以一元以
    上三元以下折算一日，易科罰金。」，且被告行為時之易科
    罰金折算標準，修正前罰金罰鍰提高標準條例第2 條前段（
    95年7 月1 日修正公布刪除）規定，就其原定數額提高為10
    0 倍折算1 日，則本件被告行為時之易科罰金折算標準，應
    以銀元300 元折算1 日，經折算為新臺幣後，應以新臺幣90
    0 元折算為1 日。惟新法第41條第1 項前段則規定：「犯最
    重本刑為五年以下有期徒刑以下之刑之罪，而受六個月以下
    有期徒刑或拘役之宣告者，得以新臺幣一千元、二千元或三
    千元折算一日，易科罰金。」，比較新舊法易科罰金折算標
    準，新法之規定並非較有利於被告，爰依新法第2 條第1 項
    規定，依舊法第41條第1 項前段規定，定被告易科金之折算
    標準（最高法院95年度第八次刑事庭會議決議三(二)參照）。
三、依刑事訴訟法第449 條第1 項前段、第454 條第2 項，動產
    擔保交易法第38條，刑法第11條前段、第2 條第1 項、修正
    前刑法第41條第1 項前段，罰金罰鍰提高標準條例第1 條前
    段、修正前罰金罰鍰提高標準條例第2 條，現行法規所定貨
    幣單位折算新臺幣條例第2 條，逕以簡易判決處刑如主文。
如不服本判決，得自收受送達之日起10日內，向本院提起上訴。
中    華    民    國    95    年    10    月    31    日
                  基隆簡易庭法  官      劉桂金
以上正本證明與原本無異。
如不服本判決，應於判決送達後10日內，向本院提出上訴書狀，
上訴於本院合議庭，並按他造當事人之人數附具繕本。
中    華    民    國    95    年    10    月    31    日
                            書記官      鄧順生
附錄論罪法條：
動產擔保交易法第38條
動產擔保交易之債務人，意圖不法之利益，將標的物遷移、出賣
、出質、移轉、抵押或為其他處分，致生損害於債權人者，處3
年以下有期徒刑、拘役或科或併科6000元以下之罰金。
附件：
臺灣基隆地方法院檢察署檢察官聲請簡易判決處刑書
                                      95年度偵字第4171號
    被      告  甲○○  男  39歲（民國○○年○月○○日生）
                        住基隆市七堵區○○○路127之41號
                        號2樓
                        身分證統一編號：Ｚ000000000號
上列被告因違反動產擔保交易法案件，已經偵查終結，認為宜以
簡易判決處刑，茲將犯罪事實及證據並所犯法條，分敘如下：
        犯罪事實
一、甲○○於民國93年7 月26日，以動產擔保交易法附條件買賣
    之方式，向福灣企業股份有限公司（下稱福灣公司）貸款新
    台幣（下同）562,560 元，購買車牌號碼6351─JT號自用小
    客車1 輛，為動產擔保交易之債務人，雙方約定前開貸款金
    額，應由被告自93年8月23日起至97年7月23日止，以每期支
    付11,720元，分48期給付，並約定標的物應放置在基隆市七
    堵區○○○路127之41號2樓住處附近，價款未付清前，該自
    用小客車之所有權仍屬福灣公司，甲○○僅得依約占有使用
    ，不得將標的物遷移、出賣、移轉、抵押或為其他處分。詎
    郭新強竟意圖為自己不法之利益，於95年5 月17日，將上開
    車輛以7 萬元（當票登載22萬元）典當予台北縣汐止市金城
    當舖，復自95年6 月23日起即拒不繳款分期款項，致生損害
    於福灣公司。
二、案經告訴人福灣企業股份有限公司告訴偵辦。
        證據並所犯法條
一、上揭犯罪事實業據被告坦承不諱，此外，並有車輛動產抵押
    暨借款契約書、設定登記申請書、汽機車過戶申請登記書、
    客戶分期款繳款記錄、車輛協尋委託書及當票各1 紙在卷可
    稽，被告犯嫌，堪予認定。
二、核被告所為，係違反動產擔保交易法第38條之罪嫌。
三、依刑事訴訟法第451條第1項聲請逕以簡易判決處刑。
  此  致
臺灣基隆地方法院基隆簡易庭
中    華    民    國    95    年    10    月    24    日
                              檢察官  舒  瑞  金
本件正本證明與原本無異
中    華    民    國    95    年    10    月    25    日
                              書記官  林  建  价


司法院資訊處製作；財團法人民間司法改革基金會備份。
